臺灣高等法院刑事裁定　　　　　　　　　100年度抗字第517號
抗　告　人
即　被　告　楊道軒
上列抗告人因違反毒品危害防制條例案件，不服臺灣臺北地方法
院中華民國100年4月21日裁定（100年度訴字第152號），提起抗
告，本院裁定如下：
    主  文
抗告駁回。
    理  由
一、原裁定意旨略以：被告楊道軒因違反毒品危害防制條例案件
    ，經原審訊問後，認被告涉犯毒品危害防制條例第4 條第2
    項販賣第二級毒品罪、第5 條第2 項意圖販賣而持有第二級
    毒品罪等罪嫌，犯罪嫌疑重大，所犯為最輕本刑為5 年以上
    有期徒刑之罪，且被告就扣案毒品之交易細節、雙方毒品交
    易數量，與證人高國光證述不一致，就相關細節尚有與證人
    相互對質詰問之必要，而被告與證人乃相識多年之友人，被
    告所犯為重罪，復否認犯行，其為脫免罪責，顯有勾串證人
    之虞，有羈押之原因，且非予羈押，顯難進行本案審判程序
    ，而有羈押之必要，依刑事訴訟法第101 條第1 項第2 款、
    第3 款規定，於民國100 年1 月27日執行羈押，並禁止接見
    通信，嗣經原審以100 年度聲字第906 號裁定解除禁止接見
    通信在案在案。嗣羈押期間即將屆滿，原審審酌證人高國光
    於原審審理時更異前詞，與證人先前於警詢、偵查中所證述
    之情節不一致，可信度甚為可疑，顯係事後迴護被告之詞，
    被告仍有勾串證人之虞；且被告所犯販賣第二級毒品罪，為
    最重本刑五年以上有期徒刑之重罪，其羈押之原因仍未消滅
    ，復業經原審於100 年3 月31日判處有期徒刑8 年在案，被
    告既受重刑之宣告，基於趨吉避凶、脫免刑責、不甘受罰之
    基本人性，重刑常伴有逃亡之高度可能性，參以被告目前仍
    在上訴中，縱經其本人或親屬等具保在外，依一般合理之判
    斷，仍可認為被告猶具有相當高之逃亡可能性，足認有「相
    當理由」認為其有逃亡之虞，非予羈押，顯難進行審判或執
    行。又被告所涉上開販賣第二級毒品犯行，非屬法定最重本
    刑3 年以下有期徒刑之罪，復無因罹疾病非予以交保不能治
    療等情形，無刑事訴訟法第114 條所列不得駁回具保聲請之
    事由，認羈押之原因及必要性均未消滅，仍有繼續羈押被告
    之必要性，諭知自100 年4 月27日起，延長羈押2 月等語。
二、抗告意旨略以：
  (一)被告雖經原審判決處有期徒刑8 年，然已尋求訴訟途徑救濟
    ，仍有改判無罪之可能，且被告兄長於近日車禍受重傷須他
    人協助照料，家中僅有高齡母親1 人，被告基於人性，又豈
    會棄兄長、母親不顧而逃亡？是被告無須逃亡，亦無任何事
    實可證明被告有逃亡之虞。
  (二)本案證人僅有高國光1 人，且業於警詢、偵查及原審作證並
    具結在案，待證事項大致已訊問完畢，已無與被告復行串供
    之可能，原審以此事由繼續羈押被告，應有未洽。
  (三)司法院釋字第665 號解釋已明確表示，不能僅以被告所涉犯
    之罪為重罪而羈押，否則即屬嚴重侵害人權且違背無罪推定
    原則、比例原則而違憲，原審繼續羈押被告於法不合。
  (四)羈押乃干預人身自由最大之強制處分，僅能以之為保全程序
    之最後手段，應符合比例原則方得為之。原審審理被告是否
    有繼續羈押之必要時，未考量要求被告提出保證金並限制出
    境、出海，或限制住居之替代性方案，反而採用羈押等最嚴
    重侵害人權之方式，應有不當。
  (五)綜上，被告上開所述皆有理由，爰請求撤銷原裁定自為裁定
    或發回原審更為適當裁定云云。
三、經查：
  (一)按被告有無繼續羈押之必要，應許由法院斟酌訴訟進行程度
    及其他一切情事而為認定，最高法院著有46年台抗字第6 號
    判例可資參酌。次按關於羈押與否之審查，其目的僅在判斷
    有無實施羈押強制處分之必要，並非認定被告有無犯罪之實
    體審判程序，故關於羈押之要件，無須經嚴格證明，以經釋
    明得以自由證明為已足；至於被告是否成立犯罪，乃本案實
    體上應予判斷之問題。故被告有無羈押之必要，法院僅須審
    查被告犯罪嫌疑是否重大、有無羈押原因、以及有無賴羈押
    以保全偵審或執行之必要，由法院就具體個案情節予以斟酌
    決定，如就客觀情事觀察，法院許可羈押之裁定或延長羈押
    之裁定，在目的與手段間之衡量並無明顯違反比例原則情形
    ，即無違法或不當可言，且關於羈押原因之判斷，尚不適用
    訴訟上之嚴格證明原則，先予敘明。
  (二)抗告人即被告楊道軒因違反毒品危害防制條例案件，經原審
    訊問後，被告雖否認有販賣第二級毒品犯行，惟被告坦承確
    有交付大麻毒品予證人高國光之行為，且警方於證人高國光
    身上及被告住處所查扣之大麻毒品分別為5 包、2 包，驗前
    淨重合計為61.74 公克，及扣案被告使用之行動電話、卷附
    通訊監察譯文，佐證被告販賣毒品之模式係採取「隨叫即交
    易」之積極方式，認被告甘冒被查緝而觸重刑之危險，購入
    並於其住處藏放數量甚鉅之大麻毒品，認被告主觀上有販賣
    毒品以營利之犯意，顯然犯罪嫌疑重大。且被告所犯販賣第
    二級毒品罪係最輕本刑7 年以上有期徒刑之罪，倘本案罪名
    成立確定，被告須面對長期之徒刑，被告逃匿以規避審判程
    序進行及刑罰執行之可能性甚高，本件於原審雖已審結，然
    若命被告具保、責付或限制住居等侵害較小之手段，均不足
    以確保將來審判或執行程序之順利進行，依本案訴訟進度，
    仍有繼續羈押被告之必要，抗告意旨辯稱被告並無逃亡之可
    能云云，自無可採。況參酌被告所販賣第二級毒品之犯行，
    危害社會治安甚鉅，權衡國家刑事司法權之有效行使、社會
    秩序及公共利益、被告人身自由之私益及防禦權受限制之程
    度，認對被告維持羈押處分尚屬適當、必要，合乎比例原則
    ，並無違司法院釋字第653 號解釋等意旨，抗告意旨辯稱被
    告已無繼續羈押之必要云云，亦無可採。至被告稱其有高齡
    母親及重傷兄長須照顧云云，自非免予繼續羈押所應審酌之
    事由。從而，原審以前開羈押原因仍然存在，有繼續予以羈
    押之必要，因而裁定自100年4月27日起對被告延長羈押2個
    月，經核於法有據，並未違反經驗法則、論理法則，亦未違
    反比例原則。則抗告意旨執前詞指摘原審裁定不當，並非妥
    適。
  (三)又被告對原審判決聲明不服，具狀提起上訴，全案移送本院
    審理，本院業於100 年5 月18日訊問被告後，按訴訟進行之
    程度、卷證資料及其他一切情事重新審認後，裁定羈押被告
    ，並於本院分案審理之。由是觀之，被告既經本院裁定羈押
    ，原審上開延長羈押裁定之效力，自於本院裁定羈押之日起
    已告終結。是本件抗告已無實益，應予駁回。
四、據上論結，應依刑事訴訟法第412條，裁定如主文。
中    華    民    國   100    年    5     月    23    日
                  刑事第十六庭  審判長法  官  陳晴教
                                      法  官  王敏慧
                                      法  官  吳啟民
以上正本證明與原本無異。
不得再抗告。
                                      書記官  賴以真
中    華    民    國   100    年    5     月    25    日